臺灣板橋地方法院刑事判決　　　　　　 95年度訴緝字第185號
公　訴　人　臺灣板橋地方法院檢察署檢察官
被　　　告　丙○○
　　　　　　　　　　押在臺灣臺北看守所）
指定辯護人　邵良正律師
上列被告因偽造有價證券案等件，經檢察官提起公訴（九十三年
度偵字第一二四八六號），及移送併案審理（九十三年度偵字第
一八三五三號），本院判決如下：
    主  文
丙○○意圖供行使之用，而偽造有價證券，累犯，處有期徒刑參
年肆月；如附表編號一、二、四所示偽造之署押共玖枚、印章壹
枚及編號三所示偽造之本票壹紙均沒收之。
    事  實
一、丙○○前因詐欺案件，經本院以九十一年度易字第六六四號
    判決判處有期徒刑七月，於民國九十一年五月二十三日判決
    確定，並於九十二年三月二日執行完畢。
二、詎丙○○於前案甫執行完畢後，猶不知悔改，而為下列犯行
    ：
  (一)丙○○為掩飾其身份，於九十二年六月間某日，透過跳蚤雜
    誌廣告與真實姓名年籍不詳自稱「黃先生」之成年男子聯繫
    後，與「黃先生」共同基於偽造公印文以偽造國民身分證及
    偽造駕駛執照之犯意聯絡與行為分擔，由丙○○提供含有其
    個人照之磁碟片，以新臺幣（下同）三萬五千元之代價，委
    由「黃先生」在不詳時地，接續偽造貼有丙○○照片之「丁○○」國民身分證及「鍾春德」職業聯結車駕駛執照各一張
    ，並利用不知情之刻印店人員偽造內政部公印一個加蓋在偽
    造之「丁○○」國民身分證上而偽造公印文，偽造完成後，
    並在臺北縣板橋市遠東百貨公司後方將前開偽造之國民身分
    證及駕駛執照證交予丙○○收受，均足生損害於內政部對於
    國民身分證製發管理與監理機關對於駕駛執照核發管理之正
    確性、鍾春德及「丁○○」。
  (二)丙○○欲租用自用小客車以供代步，為供租車之擔保，明知
    真實姓名年籍不詳自稱「美麗」之成年女子，於九十二年九
    月十七日某時，在臺北縣板橋市介壽公園前所出借之車牌號
    碼ＱＤＹ－九０七號輕型機車一輛係來路不明之贓物（前開
    輕型機車為甲○○所有，於九十二年九月七日上午六時許，
    在臺北縣板橋市○○路○段一七九巷口遭不詳人士所竊取）
    ，仍基於收受贓物之犯意加以收受。
  (三)丙○○復基於行使偽造特種文書、行使偽造私文書、意圖供
    行使之用而偽造有價證券、意圖為自己不法所有而詐欺取財
    之犯意，持前揭偽造之國民身分證及駕駛執照，於九十二年
    九月十八日晚間九時三十分許，前往乙○○所經營位在臺北
    縣新莊市○○路九十四號之新宏基租賃汽車商行（下稱新宏
    基商行），未經鍾春德之同意或授權，向乙○○出示上開偽
    造之國民身分證及駕駛執照而行使，冒稱係鍾春德本人欲租
    借汽車，而接續在「汽車借用約定書」、「申請書」上偽造
    如附表編號一、二所示之「鍾春德」署押共九枚而偽造私文
    書，且於如附表編號三所示供租車擔保之票號ＴＡ○○八八
    二九號、面額五十萬元本票一紙上發票人欄偽造「鍾春德」
    之署名及指印各一枚，並填載發票日為九十二年九月十八日
    而完成偽造本票行為後，將上開「汽車借用約定書」、「申
    請書」及本票交予乙○○而行使，並將其借來之上開車牌號
    碼ＱＤＹ－九０七號輕型機車交予新宏基租賃汽車商行供租
    車之擔保，而以每日二千五百元之代價，向新宏基商行租用
    車牌號碼七五九二─ＦＫ號自用小客車，致乙○○因此陷於
    錯誤，而交付上開自用小客車予丙○○。丙○○得手後，旋
    將車輛交由真實姓名年籍不詳之友人「阿利」使用，足生損
    害於鍾春德、「丁○○」及新宏基商行即乙○○。嗣該車於
    同年月十九日在臺北縣板橋市○○路旁橋墩撞毀，駕駛人則
    逃逸無蹤，經警通知乙○○領回該車，乙○○乃報警處理，
    並將前開「汽車借用約定書」、「申請書」及本票交由警方
    送請內政部警政署刑事警察局鑑驗指紋，始查悉上情。
三、案經鍾春德及新宏基商行即乙○○訴由臺灣板橋地方法院檢
   察署檢察官偵查起訴，及臺北縣政府警察局新莊分局報告同
   署檢察官移送併案審理。　理　由
壹、有關證據能力部分：
一、依刑事訴訟法第一百九十八條、第二百零八條規定，所謂鑑
    定乃指於刑事訴訟程序中為取得證據資料而由檢察官或法官
    指定具有特別知識經驗之鑑定人、學校、機關或團體，就特
    定之事物，以其專業知識加以分析、實驗而作判斷，以為偵
    查或審判之參考。從而，不論鑑定人或鑑定機關、學校、團
    體，由檢察官或法官視具體個案之需要而選任，其所為之鑑
    定即具有證據能力，此乃同法第一百五十九條第一項之「除
    法律有規定者外」之傳聞法則例外規定。查本案內政部警政
    署刑事警察局九十三年二月二日刑紋字第○九三○○一八三
    四五號鑑驗書一份，係由臺灣板橋地方法院檢察署檢察官指
    揮臺北縣政府警察局送請內政部警政署刑事警察局鑑定，依
    上開說明，具有證據能力。
二、按被告以外之人於審判外之言詞或書面陳述，除法律有規定
　　者外，不得作為證據，刑事訴訟法第一百五十九條第一項定
　　有明文，此乃傳聞證據之排除法則。又傳聞法則之重要理論
  　論依據，在於傳聞證據未經當事人之反對詰問予以核實，乃
    予排斥，惟若當事人已放棄對原供述人之反對詰問權，於法
    院審判時表明同意該等傳聞證據可作為證據，基於證據資料
    愈豐富，愈有助於真實發現之理念，並貫徹刑事訴訟法修法
    加重當事人進行主義之精神，確認當事人對於證據能力有處
    分權之制度，傳聞證據經當事人同意作為證據，法院認為適
    當者，亦得為證據。另當事人於調查證據時，對於傳聞證據
    表示「沒有意見」、「對於證據調查無意見」，而未於言詞
    辯論終結前聲明異議，應視為已有將該等傳聞證據採為證據
    之同意，此刑事訴訟法第一百五十九條之五規定甚明。查被
    告丙○○及辯護人於本院審理時已表示對於告訴人乙○○之
    警詢筆錄、證人即被害人鍾春德之警詢筆錄、證人即被害人
    甲○○之警詢筆錄、偽造之「丁○○」國民身分證影本及偽
    造之「鍾春德」職業聯結車駕駛執照影本、贓物認領保管單
    及車損照片四幀等事證之證據能力均無意見，依刑事訴訟法
    第一百五十九條之五第二項之規定，應視為被告已同意該等
    事證具有證據能力，而可作為證據，本院斟酌上開事證並非
    非法取得，亦無證明力明顯過低之情形，自得採為證據。
三、按除顯有不可信之情況外，公務員職務上製作之紀錄文書、
    證明文書，得為證據，刑事訴訟法第一百五十九條之四第一
    款規定甚明。本院審酌卷附車輛竊盜車牌失竊資料個別查詢
    報表─查詢車輛認可資料屬公務員職務上所製作之紀錄文書
    ，且無不可信之情形，依刑事訴訟法第一百五十九條之四第
    一款規定，得為本案證據。
貳、實體部分：
一、犯罪事實之認定：
  (一)訊據被告丙○○對於上揭事實，除否認有詐欺取財之犯行，
    辯稱其有繳納租車費，沒有詐欺取財之犯意云云外，餘均於
    偵查、本院準備程序及審理時坦承不諱（見九十三年度他字
    第一五一四號偵查卷第五十頁以下，本院九十三年度訴字第
    二一○七號卷第四十頁以下，本院九十六年一月二十三日審
    判筆錄第五頁以下），復經告訴人乙○○於警詢、偵查及本
    院準備程序中指訴綦詳（見九十三年度他字第一五一四號偵
    查卷第三頁以下、九十二年度發查字第四六一九號偵查卷第
    三頁以下，本院九十三年度訴字第二一○七號卷第四十四頁
    以下），且據證人即被害人鍾春德於警詢及本院準備程序中
    、證人即被害人甲○○於警詢時證述明確（見九十三年度他
    字第一五一四號偵查卷第八頁以下，本院九十三年度訴字第
    二一○七號卷第六十二頁以下，九十三年度偵字第一八三五
    三號偵查卷第十八頁以下），並有內政部警政署刑事警察局
    九十三年二月二日刑紋字第○九三○○一八三四五號鑑驗書
    一份、偽造之「丁○○」國民身分證影本及偽造之「鍾春德
    」職業聯結車駕駛執照影本、車輛竊盜車牌失竊資料個別查
    詢報表─查詢車輛認可資料、贓物認領保管單影本、真正之
    鍾春德國民身分證影本各一紙、車損照片四幀在卷可憑（見
    九十三年度他字第一五一四號偵查卷第三十一頁以下、第四
    十六頁以下，九十二年度發查字第四六一九號偵查卷第六頁
    以下，本院九十三年度訴字第二一○七號卷第六十七頁），
    及如附表所示之「汽車借用約定書」、「申請書」、本票各
    一紙扣案可資佐證，是被告之自白與事實相符，堪以信實。
    至被告雖另辯稱其有繳納租車費，沒有詐欺取財之犯意云云
    ，惟查，被告持偽造之證件冒用鍾春德名義租車，復以贓車
    供擔保，顯見其自始即無履行承租人義務之意思；又其取得
    車輛後旋即交由姓名年籍不詳之友人「阿利」使用，於租車
    翌日車輛撞毀後復未主動與新宏基商行聯絡賠償事宜，迄九
    十二年十二月四日警方循線通知其到案說明，其猶否認有租
    用上開車輛之情事（見該日警詢筆錄，附於九十三年度他字
    第一五一四號偵查卷第十二頁以下），嗣經臺灣板橋地方法
    院檢察署檢察官指揮臺北縣政府警察局將附表所示之「汽車
    借用約定書」、「申請書」、本票各一紙送請內政部警政署
    刑事警察局進行指紋鑑定，於九十三年二月二日鑑定結果發
    現係被告之指紋，並經警於同年四月十六日緝獲被告，經質
    之被告，被告始坦承上開持偽造證件租車之行為，益徵被告
    係基於為自己不法所有之意圖，而施用詐術承租上開汽車。
    至被告雖曾繳納二千五百元之租車費，然其所租得之車輛價
    值高達數十萬元，與其交付車行之租車費用顯然不成比例，
    是其所辯顯係卸責之詞，不足採信。
  (二)綜上所述，本件事證明確，被告上揭犯行均堪認定，應予依
    法論科。
二、論罪科刑之法律適用：
  (一)查被告行為後，刑法業於九十四年二月二日經總統以華總一
    義字第０九四０００一四九０一號令修正公布，並於九十五
    年七月一日施行（下稱新刑法，修正前刑法下稱舊刑法），
    刑法施行法第一條之一亦於九十五年六月十四日經總統以華
    總一義字第０九五０００八五一八一號令公布施行。參酌最
    高法院九十五年五月二十三日刑事庭第八次會議決議，新刑
    法第二條第一項之規定，係規範行為後法律變更所生新舊法
    律比較適用之準據法，於新刑法施行後，應適用新刑法第二
    條第一項之規定，為「從舊從輕」之比較。另於比較時應就
    罪刑有關之共犯、未遂犯、想像競合犯、牽連犯、連續犯、
    結合犯，以及累犯加重、自首減輕暨其他法定加減原因（如
    身分加減）與加減比例等一切情形，本於統一性及整體性原
    則，綜其全部罪刑之結果而為比較。而被告行為後：
  1.刑法施行法第一條之一規定：「中華民國九十四年一月七日
    刑法修正施行後，刑法分則編所定罰金之貨幣單位為新臺幣
    。九十四年一月七日刑法修正時，刑法分則編未修正之條文
    定有罰金者，自九十四年一月七日刑法修正施行後，就其所
    定數額提高為三十倍。但七十二年六月二十六日至九十四年
    一月七日新增或修正之條文，就其所定數額提高為三倍。」
    ，是刑法第二百十二條、第三百四十九條第一項、第三百三
    十九條第一項、第二百零一條第一項有關罰金刑處罰之規定
    已有修正，惟經比較增訂之刑法施行法第一條之一與被告行
    為時之罰金罰鍰提高標準條例第一條前段、現行法規所定貨
    幣單位折算新臺幣標準第二條結果，二者規定適用之結果並
    無不同。另新刑法第三十三條第五款規定「罰金：新臺幣一
    千元以上，以百元計算之。」，與舊刑法第三十三條第五款
    規定「罰金：一元以上。」不同，經比較新舊法結果，以被
    告行為時之舊刑法第三十三條第五款規定較為有利於被告。
  2.關於共同正犯，舊刑法第二十八條規定「二人以上共同實施
    犯罪之行為者，皆為正犯」，新刑法第二十八條則規定「二
    人以上共同實行犯罪之行為者，皆為正犯」，揆諸本條之修
    正理由係為釐清陰謀共同正犯、預備共同正犯是否合乎正犯
    之要件，而本案被告與姓名年籍不詳自稱「黃先生」之成年
    男子就事實欄一(一)所示之偽造公印文及偽造特種文書之犯行
    既有犯意聯絡與行為分擔，則適用修正前後刑法第二十八條
    規定論擬，並無何有利或不利之情形。
  3.舊刑法第五十五條關於牽連犯之規定，於刑法修正後業已刪
    除，是以刑法修正前以牽連犯處理之案例，牽連犯廢除後，
    則視具體情形，分別論以想像競合犯或數罪併罰，予以處斷
    ，經比較修正前後之規定，應以修正前之規定有利於被告。
  4.關於累犯，修正後刑法第四十七條之規定限於故意犯始有其
    適用，而本案被告二人上開行為本屬故意犯，則適用修正前
    後刑法第四十七條規定論擬，並無何有利或不利之情形。
  5.綜上所述，綜合全部罪刑之結果而為比較，以舊刑法有利於
    被告，應一體適用舊刑法之規定。
  (三)核被告所為：
  1.就犯罪事實二(一)部分，係犯刑法第二百十八條偽造公印文罪
    、第二百十二條之偽造特種文書罪。被告與姓名年籍不詳自
    稱「黃先生」之成年男子就事實欄二(一)所示之偽造公印文及
    偽造特種文書之犯行有犯意聯絡與行為分擔，為共同正犯。
    被告推由「黃先生」利用不知情之刻印店人員偽造「內政部
    印」公印之行為，為間接正犯。上開偽造公印之行為，為偽
    造公印文之階段行為，不另論罪。被告推由「黃先生」在不
    詳時地，偽造貼有丙○○照片之「丁○○」國民身分證及「
    鍾春德」職業聯結車駕駛執照各一張，係基於同一偽造特種
    文書之犯意下之接續行為，只論以一偽造特種文書罪。
  2.就犯罪事實二(二)部分，係犯刑法第三百四十九條第一項之收
    受贓物罪。
  3.就犯罪事實二(三)部分，係犯刑法第二百十六條、第二百十條
    、第二百十二條之行使偽造私文書罪及行使偽造特種文書罪
    、同法第二百零一條第一項之意圖供行使之用而偽造有價證
    券罪及第三百三十九條第一項之詐欺取財罪。被告偽造特種
    文書及偽造私文書之低度行為，應為行使之高度行為所吸收
    ；被告行使有價證券之低度行為，應為偽造之高度行為所吸
    收，均不另論罪。被告所犯上開偽造公印文罪、收受贓物罪
    、行使偽造特種文書罪、行使偽造私文書罪、意圖供行使之
    用而偽造有價證券罪及詐欺取財罪間，有方法結果之牽連犯
    關係，應依修正前刑法第五十五條規定，從較重之意圖供行
    使之用而偽造有價證券罪處斷。又被告有如事實欄所示之犯
    罪科刑及有期徒刑執行完畢之事實，此有臺灣高等法院被告
    前案紀錄表在卷可參，其受有期徒刑之執行完畢，五年以內
    再犯有期徒刑以上之罪，為累犯，應依修正前刑法第四十七
    條規定加重其刑。再公訴意旨認被告持以行使之「丁○○」
    國民身分證，係證人鍾春德所遺失，經換貼被告照片之變造
    國民身分證等情，惟證人鍾春德於本院準備程序時已證稱被
    告行使之國民身分證姓氏為「鐘」、父親欄姓名、住址及「
    八十九年七月二十八日換發」之記載均與伊之國民身分證不
    同，並非伊所遺失之證件等語明確，業如前述，足見被告所
    行使之上開國民身分證乃偽造之國民身分證，是以公訴人前
    述認定容有誤會，應予更正。公訴意旨雖未敘及被告如事實
    欄二(二)所示收受贓物之犯行，惟被告此部分犯行與經起訴且
    成罪之部分既具有牽連犯之裁判上一罪關係，本院自應併予
    審究。
  4.爰審酌被告有如事實欄一所示之犯罪科刑及執行紀錄，有臺
    灣高等法院被告前案紀錄表在卷可按，素行非佳，竟於前案
    府執行完畢，猶不知悛悔警惕，再為上揭犯行，顯未因前案
    刑之宣告及執行而收矯治之效；兼衡其犯罪動機、目的、手
    段，迄本案辯論終結時止，猶未與告訴人和解及賠償損害，
    造成告訴人損失非輕及犯罪後坦承部分犯行之態度等一切情
    狀，量處如主文所示之刑，以示懲儆。
　(四)沒收：
  1.偽造貼有丙○○照片之「丁○○」國民身分證及「鍾春德」
    職業聯結車駕駛執照各一張，業遭被告丟棄而滅失，此據被
    告於本院準備程序時供明在卷（見本院九十三年訴字第二一
    ○七號第四十頁），爰不予宣告沒收。另如事實欄二(一)所示
    偽造之「內政部印」公印一枚，未經扣案，然無證據證明業
    已滅失，應依刑法第二百十九條之規定沒收之。
  2.被告於附表編號一、二所示之「汽車借用約定書」、「申請
    書」上偽造「鍾春德」署押共九枚，為偽造之署押，應依刑
    法第二百十九條之規定沒收之。至該等「汽車借用約定書」
    、「申請書」，雖係被告所偽造，為供犯罪所用之物，然業
    經被告行使而交付予告訴人乙○○，非屬被告所有，爰不予
    宣告沒收。
  3.如附表編號三所示之本票一張，係被告所偽造之有價證券，
    不問屬於犯人與否，應依刑法第二百零五條規定，予以宣告
    沒收。
據上論斷，應依刑事訴訟法第二百九十九條第一項前段，刑法第
二條第一項前段、修正前刑法第二十八條、第二百零一條第一項
、第二百零五條、第二百十六條、第二百十條、第二百十二條、
第二百十八條、第三百三十九條第一項、第三百四十九條第一項
修正前第五十五條、修正前第四十七條、第二百十九條，罰金罰
鍰提高標準條例第一條前段，判決如主文。
本案經檢察官溫祖德到庭執行職務。
中　華　民　國　　　九十六　　年　　二　　月　　九　　日
              　　刑事第十庭 　審判長法　官  樊季康
                               　　　法　官  劉元斐
                                 　　法　官  張筱琪
上列正本證明與原本無異。
如不服本判決，應於判決送達後十日內向本院提出上訴狀（應附
繕本），上訴於臺灣高等法院。
                                   　書記官  廖舜宜
中　華　民　國　　　九十六　　年　　二　　月　　九　　日
附錄本案論罪科刑法條全文：
刑法第二百零一條：
意圖供行使之用，而偽造、變造公債票、公司股票或其他有價證
券者，處三年以上十年以下有期徒刑，得併科三千元以下罰金。
中華民國刑法第二百十條
 (偽造變造私文書罪)
偽造、變造私文書，足以生損害於公眾或他人者，處五年以下有
期徒刑。
中華民國刑法第二百十二條
 (偽造變造特種文書罪)
偽造、變造護照、旅券、免許證、特許證及關於品行、能力服務
或其他相類之證書、介紹書，足以生損害於公眾或他人者，處一
年以下有期徒刑、拘役或三百元以下罰金。
中華民國刑法第二百十六條
 (行使偽造變造或登載不實之文書罪)
行使第條至第條之文書者，依偽造、變造文書或登載不實
事項或使登載不實事項之規定處斷。
中華民國刑法第二百十八條
（偽造盜用公印或公印文罪）
偽造公印或公印文者，處五年以下有期徒刑。
盜用公印或公印文足以生損害於公眾或他人者，亦同。
中華民國刑法第三百三十九條
（詐欺罪）
意圖為自己或第三人不法之所有，以詐術使人將本人或第三人之
物交付者，處五年以下有期徒刑、拘役或科或併科一千元以下罰
金。
以前項方法得財產上不法之利益或使第三人得之者，亦同。
前二項之未遂犯罰之。
中華民國刑法第三百四十九條
（贓物罪）
收受贓物者，處三年以下有期徒刑、拘役或五百元以下罰金。
搬運、寄藏、故買贓物或為牙保者，處五年以下有期徒刑、拘役
或科或併科一千元以下罰金。
因贓物變得之財物，以贓物論。
附表：
一、偽造之「汽車借用約定書」上偽造之「鍾春德」署名二枚、
    指印三枚。
二、偽造之「申請書」上偽造之「鍾春德」署名及指印各二枚。
三、偽造之票號ＴＡ○○八八二九號本票一張（含發票人欄偽造
    之「鍾春德」署名、指印各一枚）。
四、偽造之「內政部印」公印一枚。
